臺灣桃園地方法院刑事判決
111年度易字第394號
聲  請  人  臺灣桃園地方檢察署檢察官
被      告  葉宸瑋




上列被告因妨害公務案件，經檢察官聲請以簡易判決處刑（110 
年度偵字第16089號），因本件不得行簡易程序，經改用通常程
序審理，本院判決如下：
    主  文
葉宸瑋無罪。
    理  由
一、聲請意旨以：被告葉宸瑋於民國110年3月29日19時30分許，
    在桃園市○○區○○路0段000巷00號前，因販賣毒品案件（另由
    本署以110年度偵字第13514號偵辦中）遭喬裝為買家之桃園
    市政府警察局楊梅分局草湳派出所警員郭豪云緝捕，詎葉宸
    瑋於警員郭豪云已表明警察身分後，竟基於對依法執行職務
    之公務員施強暴之犯意，與警員郭豪云互相推擠拉扯，致郭
    豪云受有臉部擦挫傷、左手肘多處擦挫傷、雙手掌擦挫傷之
    傷害（傷害部分未告訴），嗣呼叫支援警力入內，當場逮捕
    ，因認被告葉宸瑋涉犯刑法第135 條第1 項之強暴妨害公務
    罪嫌云云。
二、按犯罪事實應依證據認定之，無證據不得認定犯罪事實；不
    能證明被告犯罪者，應諭知無罪之判決，刑事訴訟法第154
    條第2項、第301條第1項定有明文。復按刑事訴訟上證明之
    資料，無論其為直接證據或間接證據，均須達於通常一般之
    人均不致有所懷疑，而得確信其為真實之程度，始得據為有
    罪之認定，若其關於被告是否犯罪之證明未能達此程度，而
    有合理之懷疑存在時，致使無從形成有罪之確信，在刑事訴
    訟「罪疑唯輕」、「無罪推定」原則下，依據「罪證有疑，
    利於被告」之證據法則，即不得遽為不利被告之認定，最高
    法院76年台上字第4986號判例意旨曾強調此一原則，足資參
    照。次按刑事訴訟新制採改良式當事人進行主義，檢察官應
    負實質舉證責任，若其所舉證據不足以說服法院形成被告有
    罪之確信心證，當受類似民事訴訟之敗訴判決，逕為被告無
    罪之諭知，以落實無罪推定原則與證據裁判主義。再被告享
    有不自證己罪、保持緘默等特權，是被告所為辯解，縱然不
    足採信，仍須有積極、確切之證據，始足以認定其犯罪，斯
    為前揭證據裁判主義之意旨，自不能逕採檢察官之言，遽為
    不利於被告之認定，否則將致罪證有疑、利歸被告、罪疑唯
    輕等基本原則，淪為空談。申言之，祇有一項供述證據，無
    論其為被告之自白或證人（含共同被告、共同正犯、教唆犯
    、幫助犯、被害人及一般第三人）之陳述，均難因此遽認被
    告犯罪，必賴其他供述或非供述證據互相印證、補強，至少
    須就符合於法定犯罪構成要件之關鍵、重要部分事實存在，
    客觀上不致令人懷疑，始可謂為充足，倘若不然，應認控方
    所舉證據，證明力猶嫌欠備（最高法院102年度台上字第148
    2號判決意旨參照）。而被告方面，其為主張犯罪構成要件
    事實不存在而提出某項有利於己之事實時，始需就其主張提
    出或聲請法院調查證據（刑事訴訟法第161條之1參照），然
    僅以證明該有利事實可能存在，而動搖法院因檢察官之舉證
    對被告所形成之不利心證為已足，並無說服使法院確信該有
    利事實存在之必要。一旦被告之主張、提證已證明該有利事
    實可能存在，而動搖法院因檢察官之舉證對被告所形成之不
    利心證，此時檢察官若不能進一步舉證以推翻被告之主張、
    提證，則應由檢察官承擔不利之訴訟結果責任，此為檢察官
    於刑事訴訟個案中所負之危險負擔，即實質舉證責任。次按
    刑法第135條第1項之罪，以對於公務員依法執行職務時施強
    暴、脅迫為要件。此之所謂施強暴，雖不以對於公務員之身
    體直接實施暴力為限，但也必須是以公務員為目標，而對物
    或對他人施暴力，其結果影響及於公務員之執行職務者，始
    足當之（最高法院84年度臺非字第333號判決意旨參照）。
    是行為人須出於妨害公務之犯意，於公務員依法執行職務時
    ，對公務員之身體直接實施暴力、或以公務員為目標，而對
    非公務員以外之人或物施暴力，其結果影響及於公務員之執
    行職務，始能成立，如僅係單純脫免公務員所為之強制處分
    ，掙脫中難免因掙扎行為不慎傷及實施強制力之公務員，並
    未積極攻擊公務員之身體或其他物品或他人，因無施強暴之
    行為，自不該當妨害公務罪之要件。
三、本件聲請人認被告葉宸瑋涉犯妨害公務之罪嫌，無非係以被
    告葉宸瑋於警詢及偵查中均坦承不諱，核與證人即警員郭豪
    云之職務報告所述情節相符，復有怡仁綜合醫院診斷證明書
    1紙、現場及扣案證物照片18張在卷可佐，為其論據。訊據
    被告葉宸瑋雖不否認有抗拒逮捕之行為，然堅決否認於警員
    郭豪云實施逮捕之過程中對警員郭豪云施加身體暴力。經查
    ：
  ㈠本院於111年5月18日審理時當庭勘驗喬裝員警郭豪云錄音檔
    ，勘驗結果以「⑴本件檔案為錄音檔，對話內容如偵卷73-75
    頁譯文所載。⑵本件檔案全長10分13秒，後面5 分鐘均為郭
    豪云警員表明身分後之逮捕過程(按後又補充:逮捕過程中有
    聽到很大的聲音)。」有本院該日審判筆錄第三頁可憑。而
    依警方所提如偵卷73-75頁之譯文，錄音檔後面約一半均為
    警員郭豪云實施逮捕過程之錄音，該等過程之錄音時間雖長
    ，然僅有警員郭豪云要求被告葉宸瑋配合逮捕，而被告葉宸
    瑋消極要求不要再打伊、不要這樣，中間並有警員郭豪云命
    被告葉宸瑋放下某物(見下述)，迄警員郭豪云銬住被告葉宸
    瑋雙手，全程並無從證明被告葉宸瑋有對警員郭豪云之身體
    直接實施暴力、或以警員郭豪云為目標，而對第三人或物施
    暴力，其結果影響及於警員郭豪云執行逮捕現行犯之職務。
　㈡證人即警員郭豪云於本院上開審理庭證稱「（法官問:依照你
    之前的職務報告、查獲照片及剛才勘驗錄音檔〈錄音裡面有
    騎機車的聲音〉，案發當天你赴約到碰面地點，後來是否由
    被告騎乘機車載你到一處民宅裡面？)是。」、「（法官問:
    錄音裡面，進去民宅後有聽到被告叫一位『城哥』，整個查緝
    過程中，有發現這位城哥或第三人嗎？)當時民宅內有一位
    叫做黃安可的男子，民宅內沒有其他人。譯文打城哥應該是
    我當初聽錯了。」、「（法官問:譯文中，被告拿出毒品，
    你問沒有混其他雜質之後，假裝要試一下毒品，然後就表明
    身分叫他趴下不要動，此時聽到被告叫『阿城，救命』，後來
    黃安可如何回應？)一開始愣住，後來就跑掉了，他沒有妨
    害我執行逮捕的職務。」、「（法官問:後來執行逮捕的過
    程中因為只有錄音，剛才聽錄音，逮捕的過程蠻長的，而且
    有聽到很大的聲響〈剛才勘驗筆錄沒有寫到這一點，此部分
    應予補充〉，所以請你詳述在此過程中被告有無對你實施肢
    體強暴而妨害逮捕的行為？)就是當時我欲將被告逮捕，然
    後就與他發生扭打，發出很大的聲響應該是逮捕過程中有撞
    到屋內的物品，被告有兩度想要拿鐵器，我沒有記得很清楚
    是什麼樣的鐵器，鐵器是被告在屋內隨手拿的，被告手已經
    有拿到鐵器，但正要拿起來的時候被我的手擋掉了，我記得
    被告有朝我的臉揮拳過來，我有擋他，但是還是被他刮傷，
    手肘是逮捕他的過程中撞受傷的，雙手手掌是拿手銬逮捕他
    時情急之下弄受傷的。」、「（法官問:剛才勘驗錄音發現
    逮捕過程時間很長，為何如此？)因為當時只有我一個人壓
    制被告，所以花了比較久的時間。」、「（法官問:你剛才
    說被告有朝你的臉揮拳過來，這是被告掙扎抗拒逮捕的時候
    ，自然的揮手動作，或是有意對你的頭臉部揮拳攻擊？)應
    該是抗拒逮捕時自然的揮手動作。」、「（法官問:除了剛
    才你所回答的這些過程，被告有無在抗拒逮捕的過程中，針
    對你的身體施加暴力的不法侵害行為？)應該就是他有把我
    推到牆上。」、「（法官問:被告把你推到牆上後，有無對
    你實施身體暴力？)沒有。」、「（法官問:被告把你推到牆
    上是因為抗拒逮捕嗎？)是。」等語。由證人即警員郭豪云
    之證詞可知，其臉部傷勢雖係遭被告揮手所造成，然此係被
    告抗拒逮捕時自然之揮手動作，而其手肘傷勢則為逮捕過程
    中撞受傷，其雙手掌擦挫傷則係逮捕過程中情急而遭手銬弄
    受傷，另被告雖亦有將警員郭豪云推到牆上，然並未進一步
    對警員郭豪云實施身體暴力，而係為抗拒逮捕之目的，復被
    告雖曾欲拿取不詳鐵器，然正要拿取時即遭警員郭豪云之手
    擋掉，是被告亦未持鐵器對警員郭豪云施強暴。警員郭豪云
    之證詞證明被告係在極力掙脫中，始有朝其臉揮手之動作及
    將之推到牆上，此均與消極脫逃密切相關，手段目的相當，
    並非係對執行職務之證人即警員郭豪云實施與脫逃不必要之
    不法強暴腕力。是由證人即警員郭豪云之證詞，不能證明被
    告於警員郭豪云執行職務時，以警員郭豪云之身體為目標而
    對之有積極之攻擊行為。
  ㈢綜上，本件僅可認被告葉宸瑋本於單純脫免員警對其所為之
    現行犯逮捕，於消極脫逸過程中，與員警間有所肢體互動，
    未能證明其係以積極攻擊員警之方式，以達脫免員警之逮捕
    ，即並無證據證明其於本件有施強暴之行為，自不該當強暴
    妨害公務罪。此外，復查無其他積極證據，足資證明被告有
    何聲請人所指於警方執行公務時，施加強暴因而致員警受傷
    之行為，既不能證明被告犯罪，核諸前揭說明，自應為其無
    罪之諭知。
據上論斷，應依刑事訴訟法第452 條、第301 條第1 項，判決如
主文。
本案經檢察官賴瀅羽到庭執行職務
中　　華　　民　　國　　111 　年　　6 　　月　　1 　　日
                  刑事第一庭法  官  曾雨明
以上正本證明與原本無異。
如不服本判決應於收受判決後20日內向本院提出上訴書狀，並應
敘述具體理由。其未敘述上訴理由者，應於上訴期間屆滿後20日
內向本院補提理由書（均須按他造當事人之人數附繕本）「切勿
逕送上級法院」。
                            書記官  余安潔
中　　華　　民　　國　　111 　年　　6 　　月　　1 　　日